【裁判字號】    95,台上,5808
【裁判日期】    951020
【裁判案由】    強盜
【裁判全文】
最高法院刑事判決            九十五年度台上字第五八０八號
上  訴  人  甲○○
            乙○○
上列上訴人等因強盜案件，不服台灣高等法院中華民國九十五年
六月二十九日第二審判決（九十五年度上訴字第六三五號，起訴
案號：台灣桃園地方法院檢察署九十三年度偵字第一六八四六號
），提起上訴，本院判決如下：
    主  文
上訴駁回。
    理  由
按刑事訴訟法第三百七十七條規定，上訴於第三審法院，非以判
決違背法令為理由，不得為之。是提起第三審上訴，應以原判決
違背法令為理由，係屬法定要件。如果上訴理由書狀並未依據卷
內訴訟資料，具體指摘原判決不適用何種法則或如何適用不當，
或所指摘原判決違法情事，顯與法律規定得為第三審上訴理由之
違法情形，不相適合時，均應認其上訴為違背法律上之程式，予
以駁回。本件原判決認定上訴人甲○○、乙○○有原判決事實欄
所載犯行，係依憑證人即被害人黃蘭惠、周香君於警詢、偵查及
第一審中之指證，證人即共犯李國禎（原審判處罪刑確定）、甲
○○有關強盜被害人黃蘭惠、周香君財物之自白，並有卷附贓物
認領保管單二紙、信用卡七張之影本，及扣案供犯罪所用之西瓜
刀、槍彈等可稽。該扣案之槍枝一把係仿ＢＥＲＥＴＴＡ廠Ｍ九
型半自動手槍製造之玩具手槍換裝土造金屬槍管而成之改造手槍
（含彈匣一個、槍枝管制編號0000000000號），機械
性能良好、可擊發適用子彈，具有殺傷力；另扣案子彈五顆係可
供上述手槍使用之具有殺傷力玩具金屬彈殼加裝直徑九．一ＭＭ
金屬彈頭而成之改造子彈，經全部試射鑑定結果，其中三顆可擊
發，具殺傷力，有內政部警政署刑事警察局民國九十三年十一月
二十九日刑鑑字第０九三０二二０六０七號槍彈鑑定書、刑鑑字
第０九四００五九八三八號函各一份在卷等證據，因而撤銷第一
審之科刑判決，改判依想像競合犯、牽連犯關係，從一重論處上
訴人等共同意圖為自己不法之所有，結夥三人攜帶兇器以強暴、
脅迫，至使不能抗拒，而取他人之物（均累犯）罪刑。已敘明所
憑之證據及認定之理由。對於甲○○所辯：伊曾於九十二年八月
十七日，在桃園縣龍潭鄉強盜溫光台之財物，前後兩案有連續犯
之裁判上一罪關係，本件為前案既判力所及，應為免訴判決；及
乙○○矢口否認有任何強盜犯行，所辯：因李國禎向伊借錢，伊
也沒錢所以才想到打電話向被害人公司接洽以「刷卡換現金」方
式借錢，抵達約定之家樂福門口後，由伊一人與二位被害人接洽
，然因雙方對於扣取之成數有歧見，且對方不願意配合向伊女友
謊稱係刷卡投資購買化妝品等節，故無法達成協議，伊隨即返回
車上，並不知道李國禎、甲○○為何起意行搶，也未與渠等事先
共謀行搶各云云，何以係卸責之詞，均不足採信，亦已依據卷內
資料逐一指駁。從形式上觀察，原判決並無違背法令之情形存在
。上訴意旨甲○○略稱：本件與其所犯台灣高等法院九十三年度
上訴字第二一六三號強盜罪一案，係同一犯意，屬連續犯，依一
事不再理原則，不許再為訴訟之客體，更受實體上裁判。又伊患
有重大傳染病（Ｈ. Ｉ. Ｖ）無法醫治，懇請酌量減刑；乙○○
則略稱：同案被告李國禎、甲○○在警詢之供詞無證據能力，原
審判決明顯違背刑事訴訟法之新制精神，為違法判決。又上訴人
與李國禎間確為借貸關係，且被害人均否認上訴人有直接行搶行
為，僅憑同車前往即認定是行為分擔，似有牽強之嫌，原判決有
應於審判期日調查之證據未予調查之違背法令各云云。經查：按
證據之取捨及證據證明力如何，均屬事實審法院得自由裁量、判
斷之職權，苟其此項裁量、判斷，並不悖乎通常一般之人日常生
活經驗之定則或論理法則，又於判決內論敘其何以作此判斷之心
證理由者，即不得任意指摘其為違法，據為提起第三審上訴之合
法理由。而認定犯罪事實所憑之證據，並不以直接證據為限，間
接證據亦包括在內，審理事實之法院綜合卷內之直接、間接證據
，本於推理作用，於通常一般之人均不致有所懷疑，得確信其為
真實之程度者，即得據之為有罪之認定。再修正前刑法規定連續
犯之所謂出於概括犯意，必須其多次犯罪行為自始均在一個預定
犯罪計劃以內，出於主觀上始終同一犯意之進行，若中途另有新
犯意發生，縱所犯為同一罪名，究非連續其初發的意思，即不能
成立連續犯。本件原判決已說明，原審另案九十三年度上訴字第
二一六三號強盜案件，係甲○○於九十二年八月十七日，在桃園
縣龍潭鄉○○路與梅龍路口，搭乘溫光台所駕駛之營業小客車，
強盜溫光台之財物；核與本件甲○○於九十三年十月二十日，在
中壢市假藉刷卡換現金，誘騙黃蘭惠、周香君見面而強盜財物，
兩案時間相隔已達一年以上，難認係出自同一之概括犯意，自無
連續犯之裁判上一罪關係。至所稱伊患有重大傳染病（Ｈ. Ｉ.
Ｖ）一節，縱然屬實，亦屬執行之問題，並非適法之上訴第三審
理由。原判決復說明，有關證人即共同被告甲○○、李國禎、乙
○○相互間對於對方行為之供證；雖屬被告以外之人審判外之陳
述，然上訴人等及原審之辯護人對於上開證據均同意具有證據能
力，原審審酌刑事訴訟法第一百五十九條之五第一項規定之同意
性原則、相當性原則，而認為適當，認上開供述證據均具有證據
能力，得援引為本件審判之證據，於理由內說明。以此爭執，顯
非依據卷內資料具體指摘之適法上訴第三審理由。原判決綜合各
種證據，認定上訴人等有本件犯行，就案內有關證據，本於調查
所得心證，分別定其取捨而為事實上之判斷，均已於理由內詳加
說明，並無上訴意旨所指之違背法令。其餘上訴意旨，無非係對
事實審法院採證認事之職權行使及原審已調查、理由已說明之事
項，徒憑己見再為事實上之爭執，亦非適法之上訴第三審理由。
衡以上述說明，應認其上訴均為違背法律上之程式，予以駁回。
據上論結，應依刑事訴訟法第三百九十五條前段，判決如主文。
中    華    民    國  九十五  年    十    月   二十   日
                      最高法院刑事第十庭
                          審判長法官  洪  清  江
                                法官  石  木  欽
                                法官  李  伯  道
                                法官  林  勤  純
                                法官  陳  晴  教
      本件正本證明與原本無異
                                      書  記  官
中    華    民    國  九十五  年    十    月  三十一  日
                                                    m


司法院資訊處製作；財團法人民間司法改革基金會備份。
